【裁判字號】    91,易緝,590
【裁判日期】    920121
【裁判案由】    竊盜
【裁判全文】
臺灣臺中地方法院刑事判決                        九十一年度易緝字第五九號
    公  訴  人  臺灣臺中地方法院檢察署檢察官
    被      告  乙○○  男三十.
右列被告因竊盜案件，經檢察官提起公訴（八十九年度偵字第九四八號），本院判決
如左：
    主  文
乙○○竊盜，處拘役伍拾日，如易科罰金，以參佰元折算壹日。
    事  實
一、乙○○於民國八十六年七、八月間，受僱於甲○○所營位於臺中市○○○路之某
    廣告社工作，並於同年九月間離職。竟意圖為自己不法之所有，自受僱日起至離
    職前之某不詳時間（八十六年七、八月間某日起至同年九月間某日止），在上開
    廣告社內，竊取甲○○所簽發發票日八十六年十一月三十日、支票號碼ＳＪ00
    00000號、帳號２９５２－８號、付款人臺中市第七信用合作社文心分社、
    面額新台幣（下同）三萬元之支票（下簡稱系爭支票）乙紙，得手後，隨即持該
    紙支票向丙○○調現花用。嗣因丙○○持系爭支票前往銀行提示付款，因遭甲○○申報遺失，並遭掛失止付，始循線查悉上情。
二、案經臺中市警察局第一分局報請臺灣臺中地方法院檢察署檢察官偵查起訴。
    理  由
一、訊據被告乙○○固對於持系爭支票向丙○○調現之事實坦承不諱，惟矢口否認有
    何竊盜犯行，辯稱：系爭支票係被害人甲○○委託伊拿去向朋友調現，因為被害
    人知道伊在麻將場出入，較有熟人可以調現，伊調得現款後，有將三萬元交給綽
    號「阿輝」者，但「阿輝」遲未將現金交付被害人，被害人才會將支票申報遺失
    云云。惟查：
  (一)右開事實，業據被害人於八十七年六月五日檢察官偵訊時指稱：伊在公司丟掉系
    爭支票，才去掛失止付，而丙○○有打電話給伊說，是離職員工乙○○拿給他的
    ，乙○○離職後，伊才發現支票遺失，伊懷疑是他拿的等語在卷（參八十七年度
    他字第六五八號第七頁背面筆錄）；並有臺中市警察局第一分局函送甲○○遺失
    票據提示人資料表、退票理由單影本、票據正反面影本及遺失票據申報書各乙份
    附卷可稽。
  (二)證人丙○○於八十七年六月十九日偵訊時亦證述：是伊朋友乙○○拿系爭支票來
    向伊借錢，借三萬元，他說是向他朋友借錢，拿去還他的，伊有去銀行照會，沒
    有問題等詞（參同上他字卷第十五頁背面筆錄）。於八十九年三月二十一日偵訊
    時，復具結證稱：系爭支票是乙○○持向伊調現，當時支票到期日（應係發票日
    之誤）約距一個半到二個月之間，當天打完麻將後，他（被告）表示要伊先不要
    提示，他會拿現金來和伊換回支票，伊是提示支票被退票後，才去找甲○○，他
    （甲○○）有問說支票何人給伊，伊告知是乙○○，伊向他（指甲○○）要錢，
    他不太理會，我才再到他家找他，但找不到人，開庭時他才說支票被偷，但他家
    人未曾說等詞（參八十九年度偵字第九四八號第四十一頁以下筆錄）。
  (三)被告於八十九年二月二十九日偵訊時亦供稱：伊在甲○○工作前後不到三個月，
    伊在八十六年九月份離職，但仍互有聯絡，他（甲○○）約拿一個半月的票給伊
    ，要伊去調現，約是十月份拿給伊，要伊幫他調現，在伊同意幫他調現後，他才
    打電話說他已經報遺失，但當時系爭支票已經轉出去，伊並未將調得現款交給甲○○等語（參八十九年度偵字第九四八號第二十九頁背面以下筆錄）；於同年三
    月二十一日偵訊時亦為相同供詞（參同上偵查卷第四十一頁背面以下筆錄）。於
    本院九十一年十月二十四日審理時復供陳：系爭支票是甲○○借伊使用，伊在他
    所營廣告社上班，他借票給伊使用，伊才向朋友丙○○調現，調得三萬元拿給同
    事「阿輝」，伊有叫「阿輝」拿給甲○○，當時「阿輝」是代辦銀行業務之員工
    ，而伊是廣告社的員工，甲○○同時承辦二項業務等詞；於本院九十二年一月七
    日審理時供述：（甲○○拿系爭支票給你時，有無說何話？）他只有叫伊現在調
    給他，伊有回說可能的話，伊過二、三天就會拿給他，但他錢要儘快還人家；（
    何故離職？）因為領不到薪水，且甲○○之前叫伊幫忙調現金，很多次他也都沒
    有還伊錢，這次調現之後，甲○○還跟伊調過一次七萬元現金，但並沒有開支票
    給伊，這是伊向朋友借的，所有的錢，甲○○都沒有還伊，伊拿給甲○○的錢，
    都是伊向地下錢莊界的，伊並沒有告甲○○，因為大家都是朋友一場等語。
  (四)觀被告於任職被害人所營廣告社內短短不到三個月期間（雖被告於本院審理時辯
    以當時任職約半年之久，但不知正確時間，而本院審理時距離系爭支票發票日已
    有五年多之久，而八十九年二月偵訊時則距離系爭支票發票日約二年餘，且被告
    於該次偵訊時明確供述於八十六年九月間離職、且任職不到三個月之說詞，自較
    於本院審理時所供為堪予採信），即行離職，且無積極證據證明被告與被害人有
    深厚之交情或金錢借貸關係，二人純屬雇主、員工之勞務關係，被害人豈有可能
    任意將系爭支票交予素無金錢往來之被告委其調現？況被告直承被害人告訴伊有
    關系爭支票申報遺失之時，伊早將支票轉給證人丙○○，證人丙○○表示支票業
    已提示抽不回來，在掛失止付前，被害人未曾事先以電話知會伊等情，則如是被
    害人委請被告調現，而二人仍有來往聯絡，又屬好友，何以在被害人申報遺失前
    ，未曾主動聯絡被告有關支票調借詳情，之後再決定是否掛失止付，顯與常情有
    違。況且，證人丙○○前開證稱：被告於當日向伊調現後，當日打完牌就說支票
    先不要提示，被告表示將以現金換回等詞；如真係被害人委託被告調現，何以被
    告取得現款後，不將現款交予被害人，反在被害人未有其他特別交代下，擅自決
    定要求證人丙○○暫勿提示系爭支票，待將來以現金換回該票，亦有可疑；而較
    接近因為被告行竊系爭支票得手，持向證人丙○○調現，於調得現款後，自行花
    用，為避免其犯行遭發覺，遂央求證人丙○○暫緩提示，伺後再以現金換回，以
    免被害人所有系爭支票遭證人丙○○提示後，即循線可查悉系爭支票為伊交付之
    犯行，此亦與證人丙○○於偵訊時一再陳稱，是被告表示向朋友借錢，要還朋友
    錢，才拿系爭支票向伊借錢相符，而非被告所指之幫被害人調現。再者，被告於
    偵訊時坦承已將向證人丙○○調得之現款花用完畢，均未曾提及有將調現所得款
    項交予「阿輝」轉交予被害人，於經本院通緝到案後，始提出「阿輝」其人，復
    無法提出真實姓名年籍以供本院查證，自難採信。而被告於本院審理時末辯以：
    被害人多次向伊調現亦未曾還款，但伊也未提出告訴云云，然被告並未提出曾貸
    予被害人之詳情以供本院查證，退步言之，縱使被告真有透過地下錢莊轉貸予被
    害人，被害人均未曾還款，以地下錢莊利滾利，汲汲追討本利之行為，被告豈有
    可能在被害人多次借貸卻未曾還款之情況下，屢次幫忙被害人調現，導致其受有
    本利之嚴重損失，而未提出告訴？而如被告這般重義氣，肝膽相照，與被害人又
    屬好友，被害人又豈會懷疑是被告所竊，並為區區三萬元金額，先委託被告持票
    借款，事後又謊報遺失，甘冒被訴以刑事誣告罪責之風險，亦與常情有悖。
  (五)綜上所述，被告前開辯解均無可採。本件事證業臻明確，被告犯行至堪認定。
二、核被告所為，係犯刑法第三百二十條第一項竊盜罪。又被告竊取系爭支票得手後
    ，持向丙○○調現之行為，乃被告處分贓物之行為，不另成立詐欺取財罪，併予
    敘明。爰審酌被告素行、品行、犯罪手段、方法、竊得財物價值、事後未能坦承
    犯行，迄未將竊得款項返回被害人等一切情狀，量處如主文所示之刑，並諭知易
    科罰金之折算標準（按竊盜罪之法定刑度為五年以下有期徒刑、拘役或五百元以
    下罰金，而被告竊盜行為時為八十七年七、八月間某日起至同年九月間某日之某
    不詳時間，彼時犯案時之刑法第四十一條係限於最重本刑為三年以下有期徒刑之
    罪，而受六個月以下有期徒刑或拘役之宣告，因身體、教育、職業、家庭之關係
    ，執行顯有困難者方得易科罰金，而該法條業於九十年一月十日修正為刑法第四
    十一條第一項前段：「犯最重本刑為五年以下有期徒刑以下之刑之罪，而受六個
    月以下有期徒刑或拘役之宣告，因身體、教育、職業、家庭之關係或其他正當事
    由，執行顯有困難者，得以一元以上三元以下折算一日」，於九十年一月十日經
    總統公布，並於同月十二日生效，比較被告行為前後之法律，以裁判時之新法對
    於被告較為有利，依刑法第二條第一項前段規定自應適用最有利於行為人之法律
    ，是本院量處被告所犯竊盜罪為拘役五十日，仍應諭知易科罰金之折算標準，附
    此敘明）。
據上論斷，應依刑事訴訟法第二百九十九條第一項前段，刑法第二條第一項前段、第
三百二十條第一項、第四十一條第一項前段（修正後），罰金罰鍰提高標準條例第一
條前段、第二條，判決如主文。
中      華      民      國      九十二      年      一    月   二十一   日
                                        法  官  賴妙雲
右正本證明與原本無異。
如不服本判決，應於送達後十日內向本院提出上訴狀 （須附繕本） ，上訴於台灣高
法院台中分院。
                                        書記官
中      華      民      國      九十二      年      一    月   二十一   日
附錄論罪科刑法條
刑法第三百二十條第一項
第  320 條  意圖為自己或第三人不法之所有，而竊取他人之動產者，為竊盜罪，處
            年以下有期徒刑、拘役或五百元以下罰金。
            意圖為自己或第三人不法之利益，而竊佔他人之不動產者，依前項之規
            處斷。
            前二項之未遂犯罰之。


司法院資訊處製作；財團法人民間司法改革基金會備份。
